---
title: "Análise de Desempenho de Vendedores"
author: "Marcelo Pariz Júnior"
date: "10/01/2022"
output: 
  prettydoc::html_pretty:
    theme: tactile
---

```{r include=FALSE}

#carregando pacotes

library(dplyr)
library(readr)
library(readxl)
library(tidyverse)
library(prettydoc)

```

## Objetivo

O objetivo deste relatório é apresentar resultados importantes para auxiliar a equipe de gestão a determinar o desempenho dos vendedores da empresa.

Trata-se de uma empresa real, com resultados reais; usada como modelo. Uma empresa do ramo de representações têxteis, responsável por atender clientes em todo território nacional.

Site da empresa: [TABATEX](http://www.tabatex.com.br/)

```{r include=FALSE}

#iniciando variáveis

base_de_dados_orcamentos <- read_excel("orcamentos.xlsx")

vendedores <- unique(base_de_dados_orcamentos$profissional_interno)
itens_orcados_vendedor <- NULL
itens_orcados_vendedor[1:length(vendedores)] <- 0
itens_orcados_vendidos_vendedor <- NULL
itens_orcados_vendidos_vendedor[1:length(vendedores)] <- 0
itens_saldo_positivo <- NULL
itens_saldo_positivo[1:length(vendedores)] <- 0
vetor_contagem_itens_orcados_vendedor <- NULL
vetor_contagem_itens_saldo_positivo <- NULL
vetor_contagem_itens_vendidos <- NULL
porcentagens_saldo_positivo <-  NULL
porcentagens_saldo_positivo[1:length(vendedores)] <- 0
valor_total_vendido_vendedor <- NULL
valor_total_vendido_vendedor[1:length(vendedores)] <- 0
vetor_calculo_total_vendido_vendedor <- NULL
  
clientes <- unique(base_de_dados_orcamentos$cliente)
itens_orcados_cliente <- NULL
itens_orcados_cliente[1:length(clientes)] <- 0
vetor_contagem_itens_orcados_cliente <-  NULL

fornecedores <- unique(base_de_dados_orcamentos$fornecedor)
itens_orcados_fornecedor <- NULL
itens_orcados_fornecedor[1:length(fornecedores)] <- 0 
vetor_contagem_itens_orcados_fornecedor <- NULL

Eficiencia <- NULL
Eficiencia[1:length(vendedores)] <- 0

#criando função de contagem de itens orçados

contagem_itens_orcados_vendedor <- function(profissional){
  for(y in 1:length(vendedores)){
   if(profissional == vendedores[y]){
     for(x in 1:length(base_de_dados_orcamentos$n_orcamento)){
       if(base_de_dados_orcamentos[x,"profissional_interno"] == vendedores[y]){
         itens_orcados_vendedor[y] <- itens_orcados_vendedor[y] + 1
       }
     }
     return(itens_orcados_vendedor[y])
   }
  }
}

#Criando função de contagem de itens vendidos

contagem_itens_vendidos <- function(vendedor){
for(b in 1:length(vendedores)){
  if(vendedores[b] == vendedor){
    for(c in 1:length(base_de_dados_orcamentos$n_orcamento))
    {
      if(base_de_dados_orcamentos[c,"profissional_interno"] == vendedores[b]){
        if(base_de_dados_orcamentos[c,"qnt_orcado"] > base_de_dados_orcamentos[c,"qnt_saldo"]){
           itens_orcados_vendidos_vendedor[b] <- itens_orcados_vendidos_vendedor[b] + 1   
        }
        }
    }
    return(itens_orcados_vendidos_vendedor[b])
    }
  }
}

#calculando valor total em $ vendido por cada vendedor

calculo_valor_vendido <- function(autor){
  for (v9 in 1:length(vendedores)) {
    if(autor == vendedores[v9]){
      for (v10 in 1:length(base_de_dados_orcamentos$n_orcamento)) {
        if(base_de_dados_orcamentos[v10,"profissional_interno"] == vendedores[v9]){
          valor_total_vendido_vendedor[v9] <- base_de_dados_orcamentos[v10,"preco_unit"] + valor_total_vendido_vendedor[v9]
        }
      }
      return(valor_total_vendido_vendedor[v9]) 
    }
  }
}

#criando função de contagem de itens que não foram vendidos, mas que tinham saldo em estoque

contagem_itens_saldo_positivo <- function(colaborador){
  for(x1 in 1:length(vendedores)){
    if(vendedores[x1] == colaborador){
      for(y1 in 1:length(base_de_dados_orcamentos$n_orcamento)){
        if(base_de_dados_orcamentos[y1,"profissional_interno"] == vendedores[x1]){
          if(base_de_dados_orcamentos[y1,"qnt_orcado"] == base_de_dados_orcamentos[y1,"qnt_saldo"]){
           if(base_de_dados_orcamentos[y1,"saldo1"] > 0 | base_de_dados_orcamentos[y1,"saldo2"] > 0){
             itens_saldo_positivo[x1] <- itens_saldo_positivo[x1] + 1  
           }   
          }
        }
      }
      return(itens_saldo_positivo[x1])
    }
    
  }
}

#criando a função para contagem de itens orçados por cliente

contagem_itens_orcados_cliente <- function(cliente_teste){
  for (c1 in 1:length(clientes)) {
      if(cliente_teste == clientes[c1]) 
      {
        for(c2 in 1:length(base_de_dados_orcamentos$cliente)){
          if(base_de_dados_orcamentos[c2,"cliente"] == cliente_teste){
            itens_orcados_cliente[c1] <- itens_orcados_cliente[c1] + 1
          }
        }
        return(itens_orcados_cliente[c1])
      }
  }
}

#criando função para contagem de itens orçados por fornecedor

contagem_itens_orcados_fornecedor <- function(fornecedor){
  for(f1 in 1:length(fornecedores)){
    if(fornecedor == fornecedores[f1]){
      for(f2 in 1:length(base_de_dados_orcamentos$n_orcamento)){
        if(base_de_dados_orcamentos[f2,"fornecedor"] == fornecedor){
          itens_orcados_fornecedor[f1] <- itens_orcados_fornecedor[f1] + 1 
        }
      }
      return(itens_orcados_fornecedor[f1])
    }
  }
}

#Contando a quantidade de itens orçados por vendedor, quantos foram vendidos e dos que não foram vendidos quantos tinham saldo positivo em estoque

for(z in 1:length(vendedores)){
  vetor_contagem_itens_orcados_vendedor[z] <- contagem_itens_orcados_vendedor(vendedores[z])
  vetor_contagem_itens_vendidos[z] <- contagem_itens_vendidos(vendedores[z])
  vetor_contagem_itens_saldo_positivo[z] <- contagem_itens_saldo_positivo(vendedores[z])
  vetor_calculo_total_vendido_vendedor[z] <- calculo_valor_vendido(vendedores[z])
}

for(x2 in 1:length(vendedores)){
  porcentagens_saldo_positivo[x2] <- ((vetor_contagem_itens_saldo_positivo[x2]*100) / (vetor_contagem_itens_orcados_vendedor[x2] - vetor_contagem_itens_vendidos[x2]))
  porcentagens_saldo_positivo[x2] <- round(porcentagens_saldo_positivo[x2], digits = 0)
}

#vendedor que mais orçou no mês de Junho

vendedor_mais_orcou <- vendedores[match(max(vetor_contagem_itens_orcados_vendedor), vetor_contagem_itens_orcados_vendedor)]
media_itens_orcados_dia <- vetor_contagem_itens_orcados_vendedor / 22
vendedor_mais_vendeu <- vendedores[match(max(vetor_contagem_itens_vendidos), vetor_contagem_itens_vendidos)]
vendedor_mais_vendeu_valor <- max(vetor_contagem_itens_vendidos)

#contando a quantidade de itens orcados por cliente

for(z1 in 1:length(clientes)){
  vetor_contagem_itens_orcados_cliente[z1] <- contagem_itens_orcados_cliente(clientes[z1])
}

#cliente que mais orçou no mês de Junho

cliente_mais_orcou <- clientes[match(max(vetor_contagem_itens_orcados_cliente) , vetor_contagem_itens_orcados_cliente)]
cliente_mais_orcou_valor <- max(vetor_contagem_itens_orcados_cliente)

#contando a quantidade de itens cotados por fornecedor

for(f3 in 1:length(fornecedores)){
  vetor_contagem_itens_orcados_fornecedor[f3] <- contagem_itens_orcados_fornecedor(fornecedores[f3])
}

#fornecedor mais cotado

fornecedor_mais_cotado <- fornecedores[match(max(vetor_contagem_itens_orcados_fornecedor), vetor_contagem_itens_orcados_fornecedor)]
fornecedor_mais_cotado_valor <- max(vetor_contagem_itens_orcados_fornecedor)

#Calculando eficiencia dos vendedores

for (v10 in 1:length(vendedores)) {
  Eficiencia[v10] <- vetor_contagem_itens_vendidos[v10] * 100 / vetor_contagem_itens_orcados_vendedor[v10]
  Eficiencia[v10] <- round(Eficiencia[v10], digits = 0)
}

#criando Data Frame com os dados obtidos e salvando

resultados_obtidos_TCC <- data.frame(vendedores, vetor_contagem_itens_orcados_vendedor, vetor_contagem_itens_vendidos, vetor_contagem_itens_saldo_positivo, Eficiencia)
resultados_obtidos_TCC <- rename(resultados_obtidos_TCC, Vendedor = vendedores, Itens_Orcados = vetor_contagem_itens_orcados_vendedor, Itens_Vendidos = vetor_contagem_itens_vendidos, Itens_com_Saldo_Positivo = vetor_contagem_itens_saldo_positivo)

#write_excel_csv2(resultados_obtidos_TCC)

#Criando tabelas úteis para exibição dos dados

forns_mais_orcados <- data.frame(fornecedores,vetor_contagem_itens_orcados_fornecedor)
forns_mais_orcados <- rename(forns_mais_orcados, Itens_Orcados = vetor_contagem_itens_orcados_fornecedor)

vend_mais_orcados <- data.frame(vendedores,vetor_contagem_itens_orcados_vendedor)
vend_mais_orcados <- rename(vend_mais_orcados, Itens_Orcados = vetor_contagem_itens_orcados_vendedor)

vend_mais_venderam <- data.frame(vendedores,vetor_contagem_itens_vendidos)
vend_mais_venderam <- rename(vend_mais_venderam, Itens_Vendidos = vetor_contagem_itens_vendidos)

vend_mais_eficientes <- data.frame(vendedores,Eficiencia)

itens_saldo_positivo_estoque <- data.frame(vendedores,porcentagens_saldo_positivo)
itens_saldo_positivo_estoque <- rename(itens_saldo_positivo_estoque, Porcentagem_Saldo_Positivo = porcentagens_saldo_positivo)

```

## Os dados

Primeiro gráfico ilustra os 10 vendedores que mais orçaram e as quantidades de itens, uma informação fundamental para tomada de decisão.


```{r echo=FALSE, fig.align='center'}
  
  vend_mais_orcados %>%
  slice_max(Itens_Orcados, n = 10) %>%
  mutate(vendedores = forcats::fct_reorder(vendedores, Itens_Orcados)) %>%
  ggplot() +
  geom_col(aes(x = vendedores,y = Itens_Orcados),show.legend = FALSE) +
  geom_label(aes(x = vendedores, y = Itens_Orcados/2, label = Itens_Orcados)) +
  ylab("Quantidade de Itens Orçados") +
  xlab("Vendedores") +
  coord_flip()

```


No segundo gráfico, podemos ver os 10 vendedores que mais venderam.


```{r echo=FALSE, fig.align='center'}

  vend_mais_venderam %>%
  slice_max(Itens_Vendidos, n = 10) %>%
  mutate(vendedores = forcats::fct_reorder(vendedores, Itens_Vendidos)) %>%
  ggplot() +
  geom_col(aes(x = vendedores,y = Itens_Vendidos),show.legend = FALSE) +
  geom_label(aes(x = vendedores, y = Itens_Vendidos/2, label = Itens_Vendidos)) +
  ylab("Quantidade de Itens Vendidos") +
  xlab("Vendedores") +
  coord_flip()

```


No terceiro gráfico, podemos ver os 10 vendedores mais eficientes; comparando a quantidade de itens orçados com itens vendidos.


```{r echo=FALSE, fig.align='center'}
  
  vend_mais_eficientes %>%
  slice_max(Eficiencia, n = 10) %>%
  mutate(vendedores = forcats::fct_reorder(vendedores, Eficiencia)) %>%
  ggplot() +
  geom_col(aes(x = vendedores,y = Eficiencia),show.legend = FALSE) +
  geom_label(aes(x = vendedores, y = Eficiencia/2, label = Eficiencia)) +
  ylab("Eficiência (%)") +
  xlab("Vendedores") +
  coord_flip()
  
```

O quarto gráfico traz uma das informações mais importantes: dentre os itens que não foram vendidos, quantos possuíam saldo positivo em estoque (em porcentagem). 

O maior motivo usado pelos vendedores para justificar um orçamento não finalizado, é justamente o saldo em estoque. Esse gráfico nos mostra se realmente este é um motivo plausível.

```{r echo=FALSE, fig.align='center'}

  itens_saldo_positivo_estoque %>%
  slice_max(Porcentagem_Saldo_Positivo, n = 10) %>%
  mutate(vendedores = forcats::fct_reorder(vendedores, Porcentagem_Saldo_Positivo)) %>%
  ggplot() +
  geom_col(aes(x = vendedores,y = Porcentagem_Saldo_Positivo),show.legend = FALSE) +
  geom_label(aes(x = vendedores, y = Porcentagem_Saldo_Positivo/2, label = Porcentagem_Saldo_Positivo)) +
  ylab("Itens com Saldo Positivo que não foram Vendidos (%)") +
  xlab("Vendedores") +
  coord_flip()

```


No quinto gráfico, podemos ver os 10 fornecedores mais cotados.


```{r echo=FALSE, fig.align='center'}
   
    forns_mais_orcados %>%
    slice_max(Itens_Orcados, n = 10) %>%
    mutate(fornecedores = forcats::fct_reorder(fornecedores, Itens_Orcados)) %>%
    ggplot() +
    geom_col(aes(x = fornecedores, y = Itens_Orcados),show.legend = FALSE) +
    geom_label(aes(x = fornecedores, y = Itens_Orcados/2, label = Itens_Orcados)) +
    ylab("Quantidade de Itens Orçados") +
    xlab("Fornecedores") +
    coord_flip()
    
```


## Resumo dos Dados Obtidos com a Análise

A seguir uma tabela com o resumo dos dados obtidos com esta análise:

Número de itens orçados por vendedor, número de itens vendidos, quantidade de itens não vendidos que possuíam saldo positivo em estoque e a eficiência em porcentagem de cada vendedor.


```{r echo=FALSE, fig.height=10, fig.width=8}

  resultados_obtidos_TCC %>% 
  knitr::kable()

```

